【裁判字號】    90,訴,20
【裁判日期】    900703
【裁判案由】    妨害公務等
【裁判全文】
福建金門地方法院刑事判決                              九十年度訴字第二號
    公  訴  人  福建金門地方法院檢察署檢察官
    被      告  甲○○
右列被告因妨害公務等案件，經檢察官提起公訴（九十年度偵字第一四六號），本院
判決如左：
    主  文
甲○○於公務員依法執行職務時，當場侮辱，累犯，處有期徒刑參月，如易科罰金，
以參佰元折算壹日。又損壞公務員職務上掌管之物品，累犯，處有期徒刑參月，如易
科罰金，以參佰元折算壹日。應執行有期徒刑肆月，如易科罰金，以參佰元折算壹日
。
    事  實
一、甲○○於民國八十六年間犯竊盜罪，經本院判處有期徒刑六月，於八十七年二月
    二十一日執行完畢，復於九十年三月二十九日午前某時喝酒，藉酒力於同日中午
    十二時三十分許以其駕照及行照為警扣留為由，騎腳踏車至金門縣警察局金寧警
    察所內要求歸還上開證件，經警說明未扣留其駕照、行照並以電話聯絡其母親後
    ，由鄰人於同日下午二時許將其帶回。詎甲○○復於十分鐘後，又折返警所要求
    歸還其機車鑰匙，復在警所大門前嘔吐穢物，經警要求其清理乾淨。詎甲○○心
    生不滿，竟在警察所門口以「警察啥肖、幹你娘」（台語）公然侮辱在警察所內
    值班台執行職務之警員鐘政隆。嗣金寧警察所代所長乙○○聽到喧嘩聲，前來瞭
    解勸阻，並表示其為所長後，甲○○竟以「所長、所懶」（台語）公然侮辱乙○
    ○（公然侮辱部分未經告訴）。警察隨後執行逮捕甲○○之職務時，甲○○仍接
    續以「警察啥肖、幹妳娘」之穢語侮辱執行公務之乙○○及該所之警員。惟在逮
    捕後，甲○○因酒醉站立不穩自行跌倒而受傷，由警察送至金門縣立醫院急診室
    就診，被告躺在病床上，於同日下午三時三十分許，趁警員劉國樑不注意時，復
    另行起意，藉著酒意，強拉劉國樑職務上掌管配置於身之警用無線電，並將天線
    拉斷而損壞該無線電。
二、案經金門縣警察局移送本署偵辦。
    理  由
一、訊據被告甲○○，對於在右揭時間、地點以穢語侮辱金寧警察所值班台值勤之警
    員、與該所代所長乙○○，以及逮捕過程中仍以穢語侮辱執行逮捕職務之警員，
    均坦承不諱，核與證人乙○○於本院審理中，及證人鐘政隆於檢察官偵查中所為
    之證述均相一致，被告此部分之自白與事實相符，應堪採信。又被告固然坦承有
    扯斷警員劉國樑配戴身上之警用無線電天線，但辯稱：是在金寧警察所前扯斷的
    ，而非在縣立醫院病床上扯斷的云云。經查，上開事實業據證人梁國樑於檢察官
    偵訊中證述綦詳，並有照片一紙在卷可稽。再者，被告坦承他去金寧警察所前已
    經喝了高粱酒，衡諸常情，酒後對於事務之判斷及記憶力均會較常人為差，故被
    告應係酒後對於在何地扯斷無線電天線，無法清楚回憶，始生誤會。本件事證已
    臻明確，被告犯行堪以認定。
二、查警察所配用之無線電為警察職務上所掌管之公物，是核被告甲○○所為係犯刑
    法第一百四十條第一項之侮辱公務員罪及第一百三十八條之毀損公物罪。被告先
    後多次以穢語侮辱警員之行為，係基於一個侮辱公務員之犯意接續為之，應論以
    一個接續行為。又侮辱公務員所侵害者為國家法益，被告縱使侮辱多數警員，仍
    僅成立一個侮辱公務員罪。再按，刑法一百四十條第一項所定之侮辱公務員罪，
    以行為人當場侮辱之公務員正在依法執行職務為犯罪之成立要件，若行為人侮辱
    之公務員並未在執行職務，所成立者應係行法第三百零九條第一項之公然侮辱罪
    ，而非侮辱公務員罪。查金寧警察所代所長乙○○係司法警察官，固為刑法上所
    稱之公務員，然而當其出面勸阻被告在所內喧嘩辱罵時，尚難認為已在執行警察
    之職務，故被告以「所長、所懶」之穢語對之侮辱，所成立者應係刑法第三百零
    九條第一項之公然侮辱罪，檢察官認為認為仍係犯侮辱公務員罪，尚有未洽。被
    告所犯侮辱公務員罪與毀損公物罪，犯意各別，罪名不同，應分論併罰之。被告
    前因犯竊盜罪，經本院判處有期徒刑六月，於八十七年二月二十一日執行完畢，
    此有刑案資料查註紀錄表在卷可查，其前受有期徒刑執行完畢，於五年以內再犯
    本件有期徒刑以上之罪，為累犯，應依刑法第四十七條之規定加重其刑。本院審
    酌被告係因酒醉後無法控制一己之行為，致恣意妄為，惟本性尚非惡劣，然已嚴
    重損及警察執行職務之尊嚴等一切情狀，爰各量處如主文所示之刑，並定應執行
    之刑，及分別諭知易科罰金之折算標準。
三、查被告侮辱前來勸阻之代所長乙○○時，所觸犯者應係公然侮辱罪，依刑法第三
    百十四條之規定，應告訴乃論，但乙○○並未提出告訴，本院自不能論究，本應
    依刑事訴訟法第三百零三條第三款之規定諭知不受理判決，惟公訴人既認被告此
    一犯行與前述侮辱公務員罪有接續犯之包括上一罪關係，本院爰不另為不受理之
    諭知。
據上論斷，應依刑事訴訟法第二百九十九條第一項前段，刑法第一百三十八條、第一
百四十條第一項、第五十一條第五款、第四十七條、第四十一條第一項前段，罰金罰
鍰提高標準條例第一條前段、第二條，判決如主文。
案經檢察官崔秉君到庭執行職務
中      華      民      國      九十      年      七      月      三    日
                                      福建金門地方法院刑事庭
                                          法  官  陳建勛
右正本證明與原本無異。
如不服本判決，應於判決送達後十日內，向本院提出上訴狀。
                                          書記官  李成在
中      華      民      國      九十      年      七      月      四    日
附錄本案論罪科刑法條全文：
刑法第一百三十八條
毀棄、損壞或隱匿公務員職務上掌管或委託第三人掌管之文書、圖畫、物品，或致令
不堪用者，處五年以下有期徒刑。
刑法第一百四十條
於公務員依法執行職務時當場侮辱或對於其依法執行之職務公然侮辱者，處六月以下
有期徒刑、拘役或一百元以下罰金。
對於公署公然侮辱者亦同。


司法院資訊處製作；財團法人民間司法改革基金會備份。
